臺灣嘉義地方法院民事裁定　　　　　　 100年度家聲字第45號
聲　請　人　劉哲維
代　理　人　張雯峰律師
　　　　　　奚淑芳律師
　　　　　　黃曉薇律師
相　對　人　賴冠旻
代　理　人　黃文力律師
上列聲請人聲請變更與未成年子女會面交往方式，本院裁定如下
：
    主    文
聲請人與兩造未成年子女劉育丞、劉佳貞會面交往之期間及方式
，改定如附表所示。
聲請程序費用由相對人負擔。
    理    由
一、聲請意旨略以：
  (一)兩造婚後住美國加州，育有未成年子女劉育丞及劉佳貞（均
    為民國96年2月7日出生），嗣相對人回臺灣度假後，不願意
    返回美國並提起離婚及子女監護訴訟。期間因相對人限制聲
    請人探視兩造未成年子女，聲請人聲請假處分准予探視，經
    鈞院97年度家聲字第34號裁定准予聲請人每月帶回未成年子
    女 6日，時間起迄均由聲請人決定。後兩造離婚案經鈞院97
    年度婚字第90號判決駁回，經兩造上訴後，臺灣高等法院臺
    南分院（下稱臺南高分院）98年度家上字第43號判決兩造離
    婚，未成年子女劉育丞及劉佳貞之權利義務由相對人行使或
    負擔，聲請人得依臺南高分院98年度家上字第43號判決附表
    所示期間與方式探視未成年子女。該案確定後，相對人以禁
    止聲請人於短期同居時攜同未成年子女出境為由，聲請法院
    變更探視方法，故兩造又針對臺南高分院98年度家上字第43
    號判決附表內容增訂三項約定，如同鈞院99年度家聲字第18
    3 號協議筆錄。此為兩造針對未成年子女會面交往之判決及
    協議狀況及經過。
  (二)依據臺南高分院98年度家上字第43號判決附表第一項內容有
    不利聲請人探視情形，經兩造於鈞院99年度家聲字第 183號
    變更子女會面交往方式約定「三、相對人經聲請人同意時，
    得於不改變臺南高分院98年度家上字第43號判決附表所示每
    二個月之會面交往總日數，彈性變更與未成年子女之會面交
    往日期。」，惟聲請人須數月前排定假期，且須相對人同意
    方得彈性，造成聲請人與子女短期會面交往困難。且相對人
    堅持依前揭臺南高分院判決附表所載內容，要徵得劉育丞及
    劉佳貞同意，否則不得接回短期同居，因未成年子女年僅 4
    歲，思慮淺薄且無自主性，容易受他人及事物影響，真意亦
    難探詢，該附表規定未成年子女16歲前應經過子女同意方得
    帶出短期同居，不免為相對人利用而阻斷父子相聚，有害於
    未成年子女身心健全發展而有變更必要。100年2月13日聲請
    人帶子女短期同居，幼女竟表示爸爸是壞人，妹妹在媽媽肚
    子裡，爸爸對我們不好等語，相對人不應灌輸對聲請人負面
    之觀感，且相對人多次利用電子信箱未收到情形刁難聲請人
    ，因此有變更探視方式必要。
  (三)聲請人請求鈞院變更探視交往之方式及時間如下（依聲請人
    100年8月10日陳報狀修正後之會面交往方式所載）：
  1.非會面式之交往：
    (1)聲請人得與未成年子女互通書信、電子信件、網路、視訊
      、電話、贈送禮物、交換相片。互通書信、電子信件、電
      話、網路、視訊，於不影響未成年子女就學及生活作息之
      情況下為之，相對人應予尊重。
    (2)視訊時間與方式：
      聲請人得於每星期日上午10時，與未成年子女進行網路
        視訊30分鐘。
      聲請人應於視訊前一日通知相對人或其家人，如一方對
        前揭視訊時間有困難，應於視訊前二日通知，並另行協
        議該星期之其他時間進行視訊，該禮拜視訊時間之變更
        不可超過二次，避免造成雙方當事人任一方之不更。如
        雙方無法協議視訊日期，則相對人無正當理由，不得拒
        絕聲請人另行訂定之期日與時間。未成年子女若欲增加
        時間，最多可延長至兩個小時，相對人無正當理由，不
        得拒絕。
    (3)相對人不得將聲請人所贈送禮物、物品、相片、信件等丟
      棄或販賣，如無正當理由亦不得禁止未成年子女使用或轉
      贈他人。
  2.平日之會面交往：
    聲請人於不影響未成年子女上課之情況下，得於平日至未成
    年子女就讀之學校探視未成年子女，相對人應將未成年子女
    就讀之學校告知聲請人。
  3.短期同居：
    (1)未成年子女學齡前：
      於未成年子女學齡前，每年雙數月聲請人得接回未成年子
      女同住8日，自第1日上午10時起得接回未成年子女劉育丞
      、劉佳貞，至最後1日晚上7時止送回。每次接回同居日數
      ，聲請人得於每次 8日內調整，每次接回及送回之日期起
      迄由聲請人自行擇定之，且接送時間得彈性調整。但應於
      接回未成年子女10日前通知相對人。
      如該雙數月無法接回未成年子女，聲請人得彈性調整於次
      月接回同住，例如2月無法接回，則得於次月即3月接回同
      住，聲請人通知接回未成年子女短期同居的日期，相對人
      不得拒絕。
      相對人應於聲請人所通知接送未成年子女之時間，將未成
      年子女送至嘉義高鐵站交由相對人或至嘉義高鐵站接回未
      成年子女（如要求聲請人至未成年子女住所接送，則請求
      相對人勿錄影）。
    (2)未成年子女上小學後：
      聲請人每月得攜同未成年子女短期同居 2次，於該週星期
      五晚上 6點起由相對人或其家人將未成年子女送至臺灣高
      鐵嘉義站交給聲請人，至後日即星期日晚上 6點送至臺灣
      高鐵嘉義站交由相對人或其家人。聲請人應於 1星期前告
      知聲請人實行短期同居之日期、時間。
    (3)未成年子女上小學後之寒假期間：
      聲請人得接回未成年子女同住 2週，聲請人接回之日期、
      時間，應於放寒假前2星期前通知相對人。並於接回第1日
      早上10點由相對人或其家人將未成年子女帶至臺灣高鐵嘉
      義站交由聲請人，至最後 1日由聲請人將未成年子女送回
      臺灣高鐵嘉義站由相對人或家人接回。
    (4)未成年子女上小學後之暑假期間：
      聲請人接回同住1個月，1個月時間得分割為 2時段，但接
      回日期、時間應於放暑假前 2星期通知相對人。並於接回
      第 1日早上10點由相對人或其家人將未成年子女帶至臺灣
      高鐵嘉義站交由聲請人，至最後 1日由聲請人將未成年子
      女送回臺灣高鐵嘉義站由相對人或家人接回。
    (5)以上每次接回同居日數，聲請人得於每次上開短期同居日
      數內調整，每次接回及送回之日期起迄由聲請人自行擇定
      ，且接送時間得彈性調整。
    (6)聲請人得以電話簡訊或電子信件作為通知方式，為避免電
      子郵件送至電子信件之垃圾信箱，請相對人將聲請人之電
      子郵件位址加入電子信箱之通訊錄。
  4.其他遵守事項：
    (1)雙方不得灌輸未成年子女對於反抗對造之觀念，於未成年
      子女面前為對他方負面觀感之言論、行為。
    (2)雙方不得有危害子女身心健康之行為。
    (3)聲請人得以網路信件通知相對人進行上開短期同居、探視
      期日與時間，除非網路信件被退件，否則相對人不得以未
      收到網路信件為由拒絕聲請人進行短期同居或探視。相對
      人、未成年子女住所及聯絡方式有變更，相對人應告知聲
      請人。
    (4)聲請人攜同未成年子女短期同居時，相對人應將未成年子
      女之健保卡及必要之衣物、就學用品等交付聲請人，聲請
      人於結束短期同居時，將相對人所交付之上開物品返還。
    (5)聲請人或其家人在其會面交往實施中，須善盡對子女保護
      教養之義務，如子女於會面交往患病或遭遇事故，聲請人
      或其家人應為必要之醫療措施，並儘速通相對人。
    (6)未成年子女如有患病或意外住院或有其他緊急或重大情事
      ，相對人應通知聲請人，聲請人得探視之。
    (7)相對人違反上開短期會面或探視之事項情節重大，聲請人
      得請求法院將未成年子女之權利義務移轉由聲請人負擔或
      行使之，相對人不得有任何異議。
  (四)關於相對人抗辦所為之陳述：
  1.聲請人有釋出善意於99年8月19日以email表示若以假處分方
    式繼續接小孩，聲請人不會上訴到最高法院，且兩造本協議
    聲請人得彈性調整帶子女短期同居期間，相對人卻堅守臺南
    高分院所定每兩個月之第二週星期六至第四週的星期日共八
    日彈性調整，可看出相對人藉機刁難聲請人。
  2.因小孩兩、三個月見聲請人一次難免疏遠，會哭屬正常反應
    ，從98年10月 7日社工訪視報告可以看出小孩與聲請人互動
    佳。而聲請人居於美國，無法透過電話與子女聯絡情感，相
    對人也不同意一星期視訊一次，聲請人要如何像相對人所說
    讓孩子表示開開心心跟爸爸走？加上兩造離婚交惡，相對人
    在書狀諸多不實指控，要求聲請人僅能回臺時待在相對人家
    中探視子女，只會讓兩名子女感到緊張。
  3.相對人確實對小孩灌輸聲請人負面觀念，否則 4歲小孩不會
    如此說話，且相對人曾多次在網路上罵聲請人。而聲請人給
    小孩東西等，大部分都不見，聲請人甚至發現相對人拿至網
    拍拍賣掉，聲請人於西元2011年 2月16日拿東西去給小孩是
    鼓起勇氣才去，卻被相對人說成突然拍打相對人家門玻璃等
    ，相對人所述是不實指。
二、相對人則以：
  (一)相對人否認有利用判決附表內容阻斷父子相聚，且無灌輸子
    女對聲請人負面觀感、刁難等均非事實，聲請人對臺南高分
    院判決並未不服，全案因此確定。而臺南高分院98年度家上
    字第43號判決附表所示會面交往方式及鈞院99年度家聲字第
    183 號協議筆錄是目前兩造處理未成年子女會面交往方式之
    依據。相對人為配合聲請人展現最大的誠意與讓步配合聲請
    人，且在寫給相對人信中及99年11月28日聲請人接孩子北上
    當日表達避免日後爭執造成負擔，相對人會完全遵守臺南高
    分院判決且尊重小孩自主性與意願，但聲請人主觀自行決定
    要探視時間，完全沒把所定內容當一回事而片面要求變更探
    視期間且咬定相對人刁難，聲請人明知臺南高分院規定探視
    日期和方式，可事先請假，卻仍於99年12月28日發函要求判
    決外的探視小孩，此為藐視司法且並不尊重相對人權益。
  (二)相對人僅漏接一封信件，而聲請人卻誇大多次故意未接。而
    雙方於鈞院99年家聲字第183 號變更子女會面交往方式協議
    筆錄約定明文八天內可以自行決定自己要接送時間，當天有
    錄音可尋，絕非聲請人片面要求，相對人即應完全配合。而
    100年2月7日是小孩生日，相對人也展現誠意配合聲請人要
    求視訊，且配合聲請人因而延遲原訂視訊時間，但當日聲請
    人卻又遲延一個多小時，且小孩視訊不久便多次表達不想與
    聲請人講話，相對人也安撫小孩，且相對人多次在信件表達
    只要相對人與小孩時間許可，聲請人皆可以與小孩視訊，且
    只要小孩有強烈意願要跟父親視訊，相對人絕對配合，惟要
    求每星期日固定視訊一小時執行有困難且強人所難，將使相
    對人週末假日難安排且自由被限制，加上小孩活潑好動等難
    以要求能持續盯著螢幕與聲請人對談。
  (三)100年2月13日早上聲請人接小孩時，不管相對人及家人如何
    勸，小孩皆產生抗拒，但聲請人卻表示不用管小孩情緒，直
    接強抱上車即可，此為相對人所不能認同；而100年2月15日
    聲請人拿奶粉給小孩，小孩亦害怕躲的遠遠的，相對人多次
    勸說也無效，事實證明相對人及家人都配合再配合，按照臺
    南高分院98年度家上字第43號判決附表所示會面交往方式及
    鈞院99年度家聲字第183 號協議筆錄，並無不利未成年子女
    ，聲請人主張顯無理由。而聲請人主張探視方式自相矛盾，
    聲請人不斷以自己無法確認自己假期和返台日期為由，片面
    變更探視期間，但卻要求每日下午5時至9時要至未成年子女
    住處探視，還要求每月自行擇定探視期間，若跨月還要累計
    短期同居日期，僅將自己利益擺第一位，不顧他人感受及及
    生活步調，顯非出於小孩最佳利益為考量。且聲請人若疼小
    孩，為何於100年2月起就不再匯款分擔小孩扶養費、教育費
    ，是否應該分擔小孩費用？
  (四)相對人讓步及配合聲請人多次，若非如此，聲請人訴狀提出
    兩年半以來聲請人共接小孩到台北短期同居14次，如相對人
    有心刁難會如此配合？小孩回來多次表達為何他們不願意卻
    仍被強制帶聲請人住處，相對人還得安撫小孩。小孩應該被
    尊重及重視，聲請人卻不願意花費時間與小孩建立信賴感。
    而相對人多次將聲請人來電交給小孩，何來相對人及家人不
    接聽？且相對人對聲請人過去作為仍有極大恐懼和陰影，但
    因為小孩而包容聲請人，聲請人卻把自己設定為被害者。小
    孩敘述被聲請人錯誤的轉述內容，相對人及家人如何與聲請
    人溝通？相對人也沒有在網路辱罵聲請人，也無拍賣聲請人
    物品。且聲請人於2010年臺南高分院判決確定後就沒有送小
    孩任何東西，相對人要配合及提供善意，面對聲請人不實指
    控都難以適從，且聲請人患有疑似雙極性障礙，情緒不穩定
    ，小孩特別是佳貞，每次聲請人來行使會面交往時都會抗拒
    ，聲請人應付出更多耐心與尊重與孩子互動才對，故會面交
    往應尊重未成年子女個人意願為前提。
  (五)相對人提出之會面交往方式如下：
  1.時間：
    (1)入小學前：
      聲請人劉哲維得於每2月第2週之星期六上午 9時起，前往
      劉育丞、劉佳貞所在之處所與劉育丞、劉佳貞會面，並得
      接劉育丞及劉佳貞外出照顧，至第4週星期日下午6時之前
      送劉育丞及劉佳貞返回相對人賴冠旻之住處。
    (2)入小學後：
      聲請人劉哲維得於每月第2週、第4週之星期六上午 9時起
      ，前往劉育丞、劉佳貞所在之處所與劉育丞、劉佳貞會面
      ，並得接劉育丞及劉佳貞外出照顧，至星期日下午 6時之
      前送劉育丞及劉佳貞返回相對人賴冠旻之住處。
    (3)暑假期間：
      聲請人劉哲維得有8日之會面交往權，自7月第 2週之星期
      六上午 9時起，前往劉育丞、劉佳貞所在之處所與劉育丞
      、劉佳貞會面，並得接劉育丞及劉佳貞外出照顧，至第 4
      週星期日下午 6時之前送劉育丞及劉佳貞返回相對人賴冠
      旻之住處。
    (4)寒假期間：
      聲請人劉哲維得有 5日之會面交往權，於寒假開始翌週之
      星期日上午 9時起，前往劉育丞、劉佳貞所在之處所與劉
      育丞、劉佳貞會面，並得接劉育丞及劉佳貞外出照顧，至
      星期四下午六時之前送劉育丞及劉佳貞返回相對人賴冠旻
      之住處。上開期間若遇農曆除夕至大年初三之任何 1日，
      則順延至上開農曆除夕至大年初三過後之星期日上午 9時
      起至星期四下午6時止。
  2.方式：
    得為見面、通信、通話之行為。得為致贈禮物、交換照片、
    拍照等之行為，會面交往時間並得出遊。每月第2週、第4週
    之星期六上午10時至10時30分，聲請人得與未成年子女劉育
    丞、劉佳貞視訊。聲請人要行使會面交往權時，若為 4日以
    上之會面交往，應於2週前書面告知相對人，其餘應於1週前
    書面告知相對人。相對人無正當理由，不得拒絕。上開會面
    交往，應尊重未成年子女劉育丞、劉佳貞之意願，不得違反
    其2人之意願。
  3.聲請人應遵守之規則：
    聲請人不得有危害子女身心健康之行為。聲請人在實施會面
    交往之日，不得遲延送回子女。雙方不得對未成年子女劉育
    丞、劉佳貞灌輸反抗他方之行為。如子女於會面交往中患病
    或有其他急迫情形應即通知相對人，若相對人無法就近照料
    或處理時，聲請人應為必要之醫療措施，仍須善盡對子女保
    護教養之義務。
  (六)綜上，聲請人之聲請顯非妥當，爰請鈞院駁回聲請人聲請，
    程序費用由聲請人負擔等語置辯。
三、本院得心證之理由：
  (一)按夫妻離婚者，對於未成年子女權利義務之行使或負擔，依
    協議由一方或雙方共同任之。未為協議或協議不成者，法院
    得依夫妻之一方、主管機關、社會福利機構或其他利害關係
    人之請求或依職權酌定之。法院得依請求或依職權，為未行
    使或負擔權利義務之一方酌定其與未成年子女會面交往之方
    式及期間。但其會面交往有妨害子女之利益者，法院得依請
    求或依職權變更之。法院為前條裁判時，應依子女之最佳利
    益，審酌一切情狀，參考社工人員之訪視報告，尤應注意下
    列事項：(一)子女之年齡、性別、人數及健康情形。(二)子女之
    意願及人格發展之需要。(三)父母之年齡、職業、品行、健康
    情形、經濟能力及生活狀況。(四)父母保護教養子女之意願及
    態度。(五)父母子女間或未成年子女與其他共同生活之人間之
    感情狀況，民法第1055條第1項、第5項及第1055條之1，分
    別定有明文。又父母對於未成年子女之「會面交往權」，旨
    在使未取得親權之一方，於離婚後，得繼續與子女保持連繫
    ，了解及看守子女生活狀況，俾利子女順利成長，故適當之
    會面交往，不惟有利於子女成長，且可彌補子女因父母離婚
    所生之家庭裂痕，有助於未成年子女人格之正常發展及滿足
    父母子女親情，免於父母子女關係日漸疏遠之弊，故會面交
    往係為子女之利益，本院自得審酌一切情形，考量未成年子
    女之需要及最佳利益酌定之。
  (二)經查，兩造關於子女會面交往方式，經臺南高分院98年度家
    上字第43號判決附表所示略以：「上訴人劉哲維（即本件聲
    請人）得於每2月第2週之星期6上午9時起，前往子女所在之
    處所子女會面，並【於徵得子女之同意後】，得接子女外出
    照顧，至第4週星期日下午6時之前送子女返回上訴人賴冠旻
    （即本件相對人）之住處；子女滿16歲以後，應尊重子女 2
    人之意願，由渠等自主決定與上訴人劉哲維會面之時間及方
    式；上訴人劉哲維除前開會面交往方式外，並得以電話或傳
    真或網際網路或信件等方式與子女保持聯繫，上訴人賴冠旻
    應予以尊重。」，有前揭判決影本附卷可稽。依前揭判決附
    表所示之會面交往方式，聲請人僅能於每2月第2週之星期六
    上午9時起至第4週星期日下午 6時止之期間內與子女會面，
    並且僅得於徵得子女同意後始可接子女外出。惟本院參酌聲
    請人長期在美國任職，雖有意願每 2個月回台探視子女，然
    兩造子女將滿5歲，102年即將上小學接受國民義務教育，如
    聲請人依前揭規定探視子女，勢必影響子女就學及生活作息
    ，且兩造間對於聲請人接子女外出，是否必須得子女同意乙
    事迭有爭議，則聲請人聲請改定未成年子女之會面交往方式
    ，尚無不合，自應由本院為調查審認，並依未成年子女之最
    佳利益酌定之。
(三)關於是否需徵得子女同意始可外出部分
    1.聲請人主張2名子女均年僅4歲，意願表達容易遭人影響等
      語，相對人則以其並未灌輸子女不利對造之想法，只要子
      女願意，相對人都配合會面交往，且應尊重未成年子女之
      意願，不得違反其 2人之意願等語置辯。然而，依臺南高
      分院98年度家上字第43號判決附表所示，聲請人須前往子
      女住處探視，徵得子女同意後始得偕同子女外出，易言之
      ，倘未徵得子女同意，聲請人於為期 8日的探視期間，僅
      能待在子女及相對人住處行使探視權。惟本院審酌兩造自
      離婚案件爭訟以來，互相指摘對方種種不是，雙方已然反
      目，且兩造於本件審理中，對於會面交往之情形亦各執一
      詞、爭執不下，然兩造因此迭生衝突場面，對未成年子女
      而言，目睹父母爭吵更造成渠等心理不安及退縮，對會面
      交往更為恐懼，顯然不利於未成年子女之心理健全發展。
    2.本院對於尊重未成年子女之意願乙節，絕對贊同並予以支
      持。但是，身為父母，其中一項重要的課題，就是依未成
      年子女之年齡及身心發展狀況，去判斷什麼事項可以交由
      未成年子女自行決定、何種事項可以讓未成年子女在嘗試
      錯誤中去學習。【尊重子女意願的前提，必須是未成年子
      女已能完全明白會面交往的意義、價值、衝突及取捨，在
      周詳及理性的思考下，作出成熟理智的決定】。超越了未
      成年子女年齡及身心所能負荷之決定，並不是尊重未成年
      子女之意願，而是放任或怠忽父母之職責。
    3.以兩造未成年子女目前年僅 4歲而言，相信父母絕對不會
      交付子女新臺幣10萬元，隨意讓未成年子女花用並且稱此
      為尊重子女之意願。父母在這種情況下不會『尊重』子女
      的意願，道理就在於： 4歲的孩子，根本還不能完全明白
      金錢的意義、金錢的價值、金錢的支配及管理。因此，身
      為父母的責任，就是在生活及言行中，去引導孩子建立正
      確的金錢觀，並謹慎支配及管理。同理，如果父母不會交
      付鉅額款項給4歲的孩子花用，又怎麼會期待4歲的孩子可
      以對於連成人之間爭執不斷、難以達成共識的會面交往，
      作出成熟、理性及理智的判斷？因此，相對人雖一再聲稱
      會面交往必須尊重子女的意願云云，但在未成年子女身心
      發展尚未臻於足夠獨立作出判斷的程度以前，未成年子女
      雖然對於久未謀面的父親產生陌生及不安的情緒反應，但
      此種情緒反應，與理性思考下作出判斷的『意願』，兩者
      不能相提併論。故相對人前揭所辯，尚非可採。
  (四)關於會面交往時間、地點及方式部分
    1.本院必須強調的是，聲請人長期在美國執業，雖有強烈意
      願每 2月返臺探視子女，但會面交往除須顧及父母之探視
      權之外，還須斟酌並配合子女的年齡及身心發展。以兩造
      子女甫將滿 5歲而言，生活作息應以常規慣行及可預期為
      原則，以建立子女對生活環境的安全感及信任感，無法固
      定或無法預期的會面交往，對未成年子女及相對人而言，
      等同必須隨時配合聲請人個人的工作、假期或需求，對未
      成年子女、相對人或其家庭成員之生活作息影響過鉅，難
      以憑採。況且，不定期的會面交往，在子女上小學後亦滯
      礙難行，復參酌證人即社工沈秋含所述，以 4歲的階段來
      看，應該要比較穩固、密集的接觸，比較容易建立依附關
      係（詳本院 100年10月12日訊問筆錄）。因此，本院乃斟
      酌聲請人就業因素及子女年齡等情，改定子女會面交往方
      式如附表所示。
    2.至於交付子女之地點及方式，聲請人雖主張其自美國返臺
      ，立刻趕搭高鐵南下，希望相對人配合及體諒，將子女帶
      往高鐵站交付子女云云。然查，在美國就業是聲請人個人
      的抉擇，本院已斟酌考量聲請人長期在美國執業因素，而
      加以調整子女會面交往方式，但會面交往不僅僅只是考量
      聲請人單方面之需求，亦須斟酌子女心理健全依附發展及
      子女信賴感之逐步建立，並且選擇對子女、相對人本人及
      其家庭成員生活作息影響最小之程度，並多方面的綜合評
      估後加以決定。本院審酌高鐵站是公眾出入場所，倘遇節
      日人潮更為擁擠，如交付子女時或會面交往初期，子女仍
      在適應中而情緒不穩定，斟酌此情，本院認在人潮出入眾
      多之高鐵站交付子女，並非允當。故本院乃酌定於嘉義縣
      水上鄉柳林派出所交付子女，對兩造及子女而言，較為適
      當。
四、末按依法應由關係人（包括聲請人、相對人及其他利害關係
    人）負擔費用者，法院裁定命關係人負擔時，應一併確定其
    數額，非訟事件法第24條第1 項所明定。經核本件聲請事件
    ，應徵之程序費用為1,000元，依非訟事件法第21條第2項規
    定，應由相對人負擔，爰依上開規定併予確定如主文所示，
    附此敘明。
五、依非訟事件法第122條第3項、第21條第 2項、民事訴訟法第
    95條、第78條，裁定如主文。
中    華    民    國   100    年    12    月    30    日
                家事庭法  官  林中如
以上正本係照原本作成。
如對本裁定抗告，須於裁定送達後10日之不變期間內，向本院提
出抗告狀，並繳納抗告費新臺幣1,000元。
中    華    民    國   100    年    12    月    30    日
                      書記官  陳慶昀
聲請人與子女劉育丞、劉佳貞會面交往之方式及時間：
壹、視訊方式：
一、時間：
    聲請人得於每月第1、3週之星期日上午10時，與未成年子女
    進行網路視訊30分鐘。
二、方式：
    聲請人應於視訊前 3日通知相對人或其家人，如一方對前揭
    視訊時間有困難，應於視訊前 2日通知，並另行協議該星期
    之其他時間進行視訊。如雙方無法協議視訊日期，則順延至
    次一週之星期日上午10時進行視訊。未成年子女若欲增加時
    間，最多可延長至1小時，相對人無正當理由，不得拒絕。
貳、短期同居之會面交往：
一、未成年子女上小學前：
  (一)時間：
    每2個月第2週之星期六起，由相對人或其成年家人至嘉義縣
    水上鄉柳林派出所（地址：嘉義縣柳鄉村柳子林 119號）將
    子女交付予聲請人，至第4週星期日下午6時之前，由聲請人
    將子女送回柳林派出所交付予相對人或其成年家人。
  (二)方式：
    1.前揭會面交往交付子女之起始時間，因顧及聲請人自美返
      臺，班機及高鐵時間難以永久恆定，故由聲請人於會面交
      往起始當日之 7日前，以電子郵件或簡訊方式通知相對人
      具體接送時間，相對人應於會面交往起始當日之 4日前，
      以電子郵件或簡訊方式回覆聲請人。
    2.聲請人於預定會合之時間若有延擱（例如班機因天候因素
      而延誤等等），應先以電話暨簡訊方式通知相對人，相對
      人與子女得在住處等候，俟聲請人抵達柳林派出所之後，
      由聲請人通知相對人或其成年家人偕同子女前往會合。
    3.聲請人若因故延誤預定之會合時間且未以簡訊通知相對人
      時，原預定會合之時間得延長 1小時，聲請人如仍逾時與
      相對人會合，視同放棄當次的會面交往。
    4.前開(一)之會面交往期間起始日期得變更之，並得縮短會面
      交往之日數，惟會面交往之末日不得變更（即聲請人如因
      故無法於第 2週之星期六接回子女，得往後變更接回子女
      之日期，例如第 3週之星期一接回子女，惟送回子女之日
      期固定為第 4週之星期日，不得變更）。聲請人如變更前
      開(一)之會面交往起始日期，通知相對人之方式如同前開(二)
      1.所述。
二、未成年子女上小學後：
  (一)時間：
    聲請人得於每月第2、4週之星期五晚間 6時以後，至嘉義縣
    水上鄉柳林派出所接回子女，並由相對人或其成年家人至上
    址將子女交付給聲請人，至當週星期日下午 6時之前，由聲
    請人將子女送回柳林派出所交付予相對人或其成年家人。
  (二)方式：
    1.由聲請人於會面交往起始當日之 7日前，以電子郵件或簡
      訊方式通知相對人具體接送時間，相對人應於會面交往起
      始當日之4日前，以電子郵件或簡訊方式回覆聲請人。
    2.聲請人於預定會合之時間若有延擱（例如班機因天候因素
      而延誤），應先以電話暨簡訊方式通知相對人，相對人與
      子女得在住處等候，俟聲請人抵達柳林派出所之後，由聲
      請人通知相對人或其成年家人偕同子女前往會合。
    3.聲請人若因故延誤預定之會合時間且未以簡訊通知相對人
      時，原預定會合之時間得延長 1小時，聲請人如仍逾時與
      相對人會合，視同放棄當次的會面交往。
三、未成年子女上小學後之寒假期間：
  (一)時間：
    1.自民國 103年起，民國奇數年之農曆除夕至初四，聲請人
      得接回子女共度；民國雙數年之農曆除夕至初四，子女則
      與相對人共度。
    2.除農曆除夕至初四之時間外，聲請人於民國奇數年及雙數
      年，皆得另擇10日接回子女共度，並得分割二次為之。
  (二)方式：
    1.由聲請人於會面交往起始當日之14日前，以電子郵件或簡
      訊方式通知相對人具體接送時間，相對人應於會面交往起
      始當日之10日前，以電子郵件或簡訊方式回覆聲請人。
    2.由相對人或其成年家人至嘉義縣柳林派出所將子女交付給
      聲請人，並於會面交往末日，由聲請人將子女送回柳林派
      出所交付予相對人或其成年家人。
    3.聲請人於預定會合之時間若有延擱（例如班機因天候因素
      而延誤），應先以電話暨簡訊方式通知相對人，相對人與
      子女得在住處等候，俟聲請人抵達柳林派出所之後，由聲
      請人通知相對人或其成年家人偕同子女前往會合。
    4.聲請人若因故延誤預定之會合時間且未以簡訊通知相對人
      時，原預定會合之時間得延長 1小時，聲請人如仍逾時與
      相對人會合，視同放棄當次的會面交往。
四、未成年子女上小學後之暑假期間：
  (一)時間：
    聲請人得接回子女共度4週，並得分割二次為之。
  (二)方式：
    1.由聲請人於會面交往起始當日之30日前，以電子郵件或簡
      訊方式通知相對人具體接送時間，相對人應於會面交往起
      始當日之25日前，以電子郵件或簡訊方式回覆聲請人。
    2.由相對人或其成年家人至嘉義縣柳林派出所將子女交付給
      聲請人，並於會面交往末日，由聲請人將子女送回柳林派
      出所交付予相對人或其成年家人。
    3.聲請人於預定會合之時間若有延擱（例如班機因天候因素
      而延誤），應先以電話暨簡訊方式通知相對人，相對人與
      子女得在住處等候，俟聲請人抵達柳林派出所之後，由聲
      請人通知相對人或其成年家人偕同子女前往會合。
    4.聲請人若因故延誤預定之會合時間且未以簡訊通知相對人
      時，原預定會合之時間得延長 1小時，聲請人如仍逾時與
      相對人會合，視同放棄當次的會面交往。
、除上述外，聲請人得與未成年子女互通書信、電子信件、網
    路、視訊、電話、贈送禮物、交換相片，惟不得影響未成年
    子女就學及生活作息，相對人對於上開通訊方式應予尊重。
肆、上述會面交往方式及時間，得經由聲請人及相對人之同意，
    予以協調變更，但於子女年滿16歲時，應尊重子女之意願。
伍、其他應遵守事項：
一、雙方不得灌輸未成年子女對於反抗對造之觀念，或於未成年
    子女面前為對他方負面觀感之言論、行為。
二、雙方不得有危害子女身心健康之行為。
三、相對人、未成年子女住所、聯絡方式及就讀學校有變更，相
    對人應以簡訊方式通知聲請人或其成年家人。
四、聲請人攜同未成年子女短期同居時，相對人應將未成年子女
    之健保卡及必要之衣物、就學用品等交付聲請人，聲請人於
    結束短期同居時，將相對人所交付之上開物品返還。
五、聲請人或其家人在其會面交往實施中，須善盡對子女保護教
    養之義務，如子女於會面交往患病或遭遇事故，聲請人或其
    家人應為必要之醫療措施，並儘速通相對人。
六、未成年子女如有患病或意外住院或有其他緊急或重大情事，
    相對人應通知聲請人，聲請人得探視之。